【裁判字號】    89,易,1504
【裁判日期】    900413
【裁判案由】    妨害秘密等
【裁判全文】
臺灣臺南地方法院刑事判決                        八十九年度易字第一五四號
    公  訴  人  臺灣台南地方法院檢察署檢察官
    被      告  甲○○
右列被告因妨害秘密等案件，經檢察官提起公訴（八十八年度偵字第一三九九七號）
，本院判決如左：
    主  文
甲○○無罪。
    理  由
一、公訴意旨略以：被告甲○○前因懷疑告訴人丙○○與其配偶候偉程間有通姦行為
    （業經台灣高等法院台南分院於八十九年六月十三日以八十九年度上易字第七二
    ０號判決告訴人丙○○及乙○○均有期徒刑三月，如易科罰金，均以三百元折算
    一日確定），乃於民國八十七年十二月間某日，在台南市○○○路○段一八五巷
    十號二十樓之八告訴人丙○○租屋處，裝設針孔攝影機，竊錄取得丙○○與不詳
    男友非公開之活動（告訴人丙○○等否認其為候偉程，錄影帶提出於另案），並
    翻拍成相片後，意圖散佈於眾，指摘足以毀損告訴人丙○○名譽之事，將該等相
    片散佈於台南市○○路十八之一號告訴人丙○○服務之處所附近之停車場，因認
    被告甲○○涉有妨害密秘及誹謗罪嫌。
二、本件公訴人認被告涉犯妨害密秘及誹謗罪嫌，無非係以錄帶影翻拍之照片，且該
    照片之內容，係被告報警查獲告訴人丙○○與被告之夫乙○○同處一室時之畫面
    ，非由被告裝設針孔攝影機得知者何？且右揭犯罪事實，業據告訴人指訴甚詳，
    為其論據。訊據被告堅詞否認有何妨害密秘及誹謗罪之犯行，辯稱：告訴人丙○○台南市○○○路○段一八五巷十號二十樓之八之住處為一公寓大樓，設有管理
    員管制閒人出入，並有訪客登記之保安措施，且進入告訴人之房間，更需開啟門
    鎖，而裝置針孔攝影機更需專業之人，更無證據足以證明被告曾至告訴人前開住
    處裝設針孔攝影機。又告訴人指訴被告將錄影帶翻拍成照片後，散布於其台南市
    ○○路十八之一號服務處所附近之停車場，然被告並不知告訴人服務之場所，且
    上開翻拍照片上之筆跡非其所寫，更甚者其夫乙○○之「程」字亦錯寫為「臣」
    字，無而證據證明為其所為等語。
三、按行為之處罰，以行為時之法律有明文規定者，為限；犯罪事實應依證據認定之
    ，無證據不得推定其犯罪事實，又不能證明被告犯罪或其行為不罰者，應諭知無
    罪之判決，刑法第一條，刑事訴訟法第一百五十四條、第三百零一條第一項分別
    定有明文。又刑事訴訟法上所謂認定犯罪事實之證據，係指足以認定被告確有犯
    罪行為之積極證據而言，該項證據自須適合於被告犯罪事實之認定，始得採為斷
    罪資料；認定犯罪事實所憑之證據，無論係直接證據或間接證據，其為訴訟上之
    證明，須於通常一般之人均不致有所懷疑，而得確信其為真實之程度者，始得據
    為有罪之認定，倘其證明尚未達到此一程度，而有合理之懷疑存在，復無其他調
    查途徑可尋，法院即應為無罪之判決；再告訴人之告訴，係以使被告受刑事追訴
    為目的，是其陳述是否與事實相符，仍應調查其他證據以資審認，最高法院二十
    九年上字第三一０五號、七十六年台上字第四九八六號、五十二年臺上字第一三
    ００號分別著有判例可資參照。
四、經查：
（一）被訴妨害密秘罪之部分：
      按無故以錄音、照片、錄影或電磁紀錄竊錄他人非公開之活動、言論或談話者
      ，處三年以下有期徒刑、拘役或三萬元以下罰金，現行刑法第三百十五條之一
      第二款固定有明文，惟該條文係刑法於八十八年四月二十一日公布修正時所增
      訂。而依起訴書所載之犯罪事實觀之，被告係於八十七年十二月間某日，在台
      南市○○○路○段一八五巷十號二十樓之八告訴人租屋處，裝設針孔攝影機，
      用以竊錄告訴人非公開之活動，認被告於八十七年十二月間某日，即有違反現
      行刑法第三百十五條之一第二款之規定，尚有誤會，按是時上開條文尚未生效
      ，公訴人起訴之行為應為不罰，揆諸首揭說明，依法應諭知被告無罪之判決。
（二）被訴誹謗罪之部分：
      (1)公訴人認被告涉犯誹謗罪嫌，係以該錄帶影翻拍之照片內容，為被告報警查
      獲告訴人丙○○與被告之夫乙○○同處一室時之畫面，為論罪之依據，另參以
      告訴人請求傳訊之證人謝賞賜即告訴人之父到庭證稱：「（欲證明何事？）被
      告事先打電話給我，說我女兒與他先生（指乙○○）有不正常的關係請我解決
      ，他說若我不解決要給我難看，他有提到要將照片張貼，甚至有叫一位年輕人
      拿翻拍的照片來給我看，拿來就跑掉了，被告打電話來有說他姓林，『一定』
      是被告。」等語（見本院九十年二月二十三日訊問筆錄），足認公訴人及證人
      均一致認定錄影帶內之男子與翻拍照片內之男子均為被告之夫乙○○，被告方
      有足之動機將翻拍之照片散布於眾，用以毀損告訴人之名譽，惟證人乙○○
      到庭證稱：「（錄影帶中的男子及翻拍照片中的男子是否為你本人？）因為照
      片很模糊，我認為不是我本人。錄影帶的男子我本人沒錯。」等語（見本院九
      十年二月九日訊問筆錄）；又參諸告訴人於偵查中供稱: 「（相片上之人是否
      乙○○？）不是。」等語（見偵卷第十頁正面）、及本院審理時質之「錄影帶
      中的男子及翻拍照片的男子是否同一人？是否就是乙○○？」時，告訴人沈默
      不予回答等情（見本院本院九十年二月九日訊問筆錄），則錄影帶內之男子與
      翻拍照片內之男子是否均為被告之夫乙○○即有可疑，從而被告是否仍有足夠
      之動機將翻拍之照片散布於眾，用以毀損告訴人之名譽亦生疑義。(2)告訴人復
      供稱：「（許宗玄是何人？）是我以前的男朋友。我不可能有麼仇人，所以不
      會有人破壞我的名譽，『最有可能』的是被告。」等語（見九十年二月二十三
      日訊問筆錄）並參酌證人前揭證詞，足認告訴人及證人均一致「推測」因告訴
      人與被告之夫乙○○有通姦行為，被告心生不滿方將翻拍之照片散布於眾，用
      以毀損告訴人之名譽。(3)至在卷之翻拍照片，雖有理由懷疑、推測係被告將之
      散布於台南市○○路十八之一號告訴人服務處所附近之停車場，然尚未達通常
      一般之人均不致有所懷疑，而得確信其為真實之程度者，而仍有合理之懷疑存
      在，更無證據足資證明係被告所為。綜上所陳，此外，復查無其他積極證據足
      資認定被告有何公訴人所指犯行，本件不能證明被告犯罪，揆諸前開法條規定
      及判例意旨，自應諭知被告無罪之判決。
五、公訴人認被告所犯前揭二罪間，有方法結果之牽連關係，為牽連犯，惟查前揭二
    罪，均應為被告無罪之判決，已如前述，自非牽連犯，併此敘明。
據上論斷，應依刑事訴訟法第三百零一條第一項，判決如主文。
中      華      民      國    九十    年       四      月     十三      日
                                      台灣台南地方法院刑事第三庭
                                          審判長法官  李政庭
                                                法官  蔡奇秀
                                                法官  陳金虎
右正本證明與原本無異。
如不服本判決，應於判決送達後十日內向本院提出上訴狀（須附繕本）。
                                              書記官  歐祝吟
中      華      民      國    九十    年       四      月     十三      日


司法院資訊處製作；財團法人民間司法改革基金會備份。
